臺灣高等法院刑事判決　　　　　　　　96年度上易字第1475號
上　訴　人　臺灣宜蘭地方法院檢察署檢察官
被　　　告　乙○○
上列上訴人因被告贓物案件，不服臺灣宜蘭地方法院96年度易字
第13號，中華民國96年5月18日第一審判決（起訴案號：臺灣宜
蘭地方法院檢察署95年度偵字第3249號），提起上訴，本院判決
如下：
    主  文
原判決關於乙○○部分撤銷。
乙○○收受贓物，累犯，處拘役肆拾日，如易科罰金以銀元佰
元即新臺幣玖佰元折算壹日，減刑為拘役貳拾日，如易科罰金以
銀元佰元即新臺幣玖佰元折算壹日。
    事  實
一、乙○○曾因竊盜案件，經臺灣宜蘭地方法院以九十四年度簡
    上字第二三號判處有期徒刑四月，於九十五年二月五日執行
    完畢，仍不知悔改，明知藍欣儀（經原審判刑確定）所交付
    之行動電話一具（廠牌：華碩牌，型號：Ｍ三０三型，序號
    ：000000000000000號），係來路不明之贓
    物，竟仍基於收受贓物之犯意，於九十五年五月三十一日傍
    晚某時，在宜蘭縣宜蘭市○○路二二一號之合歡通訊行前予
    以收受，並由乙○○進入店內將該行動電話以新台幣（下同
    ）一千元代價變賣予不知情之賴世偉。嗣藍欣儀將變賣之一
    千元贓款中數百元給付乙○○作為報酬。嗣經甲○○發覺手
    機及現金失竊而報警後，警方調閱前揭手機之通聯記錄，始
    循線查知上情。
二、案經宜蘭縣警察局礁溪分局報請臺灣宜蘭地方法院檢察署檢
    察官偵查起訴。
    理  由
一、訊據被告乙○○坦承於95年5月31日傍晚某時，受藍欣儀之
    託將行動電話手機一具（廠牌：華碩牌，型號：M303型，序
    號：000000000000000號）持往至宜蘭縣宜蘭市○○路221號
    合歡通訊行，以一千元之價格售予賴世偉，藍欣儀並從賣得
    之價金中，拿出一百五十元給伊吃飯之事實，惟矢口否認有
    何收受贓物之犯行，辯稱「是藍欣儀說她沒有證件，請我幫
    她賣手機，藍欣儀說手機是她的，我很相信藍欣儀，並沒有
    再問藍欣儀手機的來源。賣手機這種事情我不太瞭解，所以
    沒有向藍欣儀拿手機的原始憑證。當時藍欣儀剛發生車禍，
    身體不好，沒有工作，又沒有錢，所以她叫我幫忙賣手機，
    我就幫忙賣手機，我不知道藍欣儀叫我賣的是贓物，我也沒
    有懷疑那支手機是贓物」云云，經查：
（一）上開行動電話手機一具為甲○○所有，係藍欣儀於95年5
      月31日中午12時許，在宜蘭縣礁溪鄉○○○路156之3號甲
      ○○住處聊天時，趁甲○○不注意之際竊取，業據同案被
      告藍欣儀於檢察官偵訊及原審審理時坦承不諱，核與證人
      甲○○於警詢及檢察官偵訊時證述之失竊財物情節，並有
      贓物認領保管單、消費者舊機回收表及乙○○身分證影本
      、通聯調閱查詢單各一件在卷可稽，足見上開手機確為贓
      物無訛。
（二）證人即通訊行老闆賴世偉於偵查中結稱：「被告乙○○進
      來時一邊唸說電話會斷電不好用，且說他已經買新的，這
      支是多出來的，所以我以一千元向他購買」（見偵查卷第
      十二頁），由此可知，被告乙○○為掩飾該大哥大手機係
      贓物，才會有如此說法以取信通訊行老闆，足認被告乙○
      ○確係明知藍欣儀所交付之大哥大手機係來路不明之贓物
      ，仍予以收受後變賣予通訊行無訛。
（三）證人即同案被告藍欣儀於檢察官偵訊及原審審理時雖結證
      「因為我聽說賣手機要雙證件，我只有一個身分證，我在
      員山家裡問乙○○有沒有雙證件，乙○○說有，我就請他
      幫忙。之前我不曾請乙○○幫我賣手機，這是第一次。我
      跟乙○○是朋友關係，我告訴乙○○我沒有錢要賣手機，
      我說手機是我的，乙○○很相信我，沒有再問我手機的來
      源，乙○○不知道我有幾支行動電話手機，乙○○沒有懷
      疑那支手機不是我的。我要賣手機乙○○沒有意見，他也
      沒有去想那麼多，他只是幫我一個忙。我拿手機給乙○○
      時，已經先把該手機的SIM卡丟掉，乙○○沒有問我SIM卡
      在哪裡，我們一起騎腳踏車到通訊行，乙○○進入通訊行
      賣手機，我在通訊行外面牽著腳踏車等，我沒有進入通訊
      行，手機由乙○○拿給老闆看，能賣多少就多少。乙○○
      不知道我賣的手機是贓物，我沒有告訴乙○○手機是贓物
      。乙○○幫我賣了一千元，我給乙○○一百五十元，我是
      看他肚子餓，才拿錢給他去吃飯，並不是乙○○幫忙賣手
      機的代價。」等情（見偵查卷第38頁、原審卷第41至50頁
      ），然查被告乙○○既以自行車載同案被告藍欣儀，從宜
      蘭縣員山鄉到宜蘭縣宜蘭市○○路通訊行，如為正常買賣
      何以藍欣儀不一起進入通訊行？被告乙○○焉有不懷疑之
      理！手機出售後，同案被告藍欣儀拿到一千元，還分給被
      告乙○○一百五十元。從上開「賣手機過程」、「事後分
      錢」的情節觀之，被告乙○○謂無贓物之認識，孰能置信
      ？被告前開所辯不知係贓物乙節無非卸責之詞，證人藍欣
      儀上述所為乙○○不知道手機是贓物之證詞，亦為迴護被
      告之詞，均不足採信，被告犯行洵堪認定。
二、論罪科刑部分：
（一）被告行為後，刑法業於94年2月2日修正公布，95年7月1日
      起施行。按「行為後法律有變更者，適用行為時之法律，
      但行為後之法律有利於行為人者，適用最有利於行為人之
      法律」，修正後刑法第2條第1項定有明文。此條規定係規
      範行為後法律變更所生新舊法比較適用之準據法，本身尚
      無新舊法比較之問題，於新法施行後，應一律適用新法第
      2條第1項之規定，為從舊從輕之比較，先予敘明，再按本
      次法律變更，比較時應就罪刑有關之共犯、未遂犯、想像
      競合犯、牽連犯、連續犯、結合犯，以及累犯加重、自首
      減輕暨其他法定加減原因（如身分加減）與加減例等一切
      情形，綜其全部罪刑之結果而為比較（最高法院95年5月
      23日九十五年度第八次刑事庭會議決議參照）。茲就本件
      新舊法比較結果敘述如下：
   1、關於罰金刑，刑法分則編各罪所定罰金刑之貨幣單位原為
      銀元，修正前刑法第33條第5款規定：「罰金：一元（銀
      元）以上」，而依罰金罰鍰提高標準條例規定，就72 年6
      月26日前修正之刑法部分條文罰金數額提高二至十倍，其
      後修正者則不提高倍數，並依現行法規所定貨幣單位折算
      新臺幣條例規定，以銀元一元折算新臺幣三元。修正後刑
      法第33條第5款規定：「罰金：新臺幣一千元以上，以百
      元計算之」，刑法第33條第5款所定罰金貨幣單位經修正
      為新臺幣後，刑法分則各罪所定罰金刑之貨幣單位亦應配
      合修正為新臺幣，為使刑法分則編各罪所定罰金之最高數
      額與刑法修正前趨於一致，乃增訂刑法施行法第1條之1：
      「中華民國94年1月7日刑法修正施行後，刑法分則編所定
      罰金之貨幣單位為新臺幣。94年1月7日刑法修正時，刑法
      分則編未修正之條文定有罰金者，自94年1月7日刑法修正
      施行後，就其所定數額提高為三十倍。但72年6月26日至
      94年1月7日新增或修正之條文，就其所定數額提高為三倍
      」。從而，刑法分則編各罪所定罰金刑之最高數額，於上
      開規定修正後並無不同，惟修正後刑法第33條第5款所定
      罰金刑最低數額，較之修正前提高，自以修正前刑法第33
      條第5款規定有利於被告。
   2、本件被告犯罪時之刑法第41條第1項前段規定：「犯最重
      本刑為五年以下有期徒刑以下之刑之罪，而受六個月以下
      有期徒刑或拘役之宣告，因身體、教育、職業、家庭之關
      係或其他正當事由，執行顯有困難者，得以一元以上三元
      以下折算一日，易科罰金」，又被告行為時之易科罰金折
      算標準，依修正前罰金罰鍰提高標準條例第2條前段（現
      已刪除）規定，就其原定數額提高為一百倍折算一日，則
      本件被告行為時之易科罰金折算標準，應以銀元三百元折
      算一日，經折算為新臺幣後，應以新臺幣九百元折算為一
      日。惟95年7月1日修正公布施行之刑法第41條第1項前段
      則規定：「犯最重本刑為五年以下有期徒刑以下之刑之罪
      ，而受六個月以下有期徒刑或拘役之宣告者，得以新臺幣
      一千元、二千元或三千元折算一日，易科罰金」，比較修
      正前後之易科罰金折算標準，以95年7月1日修正公布施行
      前之規定，較有利於受刑人，自應依現行刑法第2條第1項
      前段，適用修正前刑法第41條第1項前段規定，定其易科
      罰金之折算標準。
   3、又刑法施行法雖亦於95年6月14日修正增訂第1條之1（有
      關罰金刑之貨幣單位及最高數額），並自95年7月1日起施
      行，亦即，在該條文增訂之前，刑法分則編有關罰金之貨
      幣單位係銀元（銀元與新臺幣之折算比例為一比三），且
      依刑法分則編應處罰金者，應適用罰金罰鍰提高標準條例
      第1條、第5條規定，就72年6月26日前修正之刑法條文，
      罰金數額提高二至十倍，其後修正者則不提高倍數；而修
      正刑法施行後，因刑法第33條第5款所定罰金之貨幣單位
      ，經修正為新臺幣後，刑法分則各罪所定罰金之貨幣單位
      亦應配合修正為新臺幣，為使刑法分則編各罪所定罰金之
      最高數額與刑法修正前趨於一致，乃增訂刑法施行法第1
      條之1：「中華民國94年1月7日刑法修正施行後，刑法分
      則編所定罰金之貨幣單位為新臺幣。94年1月7日刑法修正
      時，刑法分則編未修正之條文定有罰金者，自94年1月7日
      刑法修正施行後，就其所定數額提高為三十倍。但72年6
      月26日至94年1月7日新增或修正之條文，就其所定數額提
      高為三倍」，是自95年7月1日起，刑法分則編所定罰金之
      貨幣單位，由原來之銀元改為新臺幣，且於94年1月7日刑
      法修正時（94年1月7日係立法院三讀通過之日期），刑法
      分則編未修正之條文定有罰金者，復未於72年6月26日至
      94年1月7日修正或新增，自95年7月1日起，有關罰金之數
      額提高為三十倍。本案被告所犯刑法第349條第1項之收受
      贓物罪有罰金刑之處罰，且於94年1月7日刑法修正時未經
      修正，亦未於72年6月20日至94年1月7日間修正過，依增
      訂刑法施行法第1條之1規定，其罰金以新臺幣為單位，數
      額應提高三十倍。此與修正前之罰金以銀元為單位，適用
      罰金罰鍰提高標準條例第1條規定，應提高十倍，再經折
      算為新臺幣（銀元與新臺幣之折算比例為一比三），換算
      結果，亦為三十倍。是刑法施行法第1條之1施行後，罰金
      刑貨幣單位雖有「銀元」、「新臺幣」之更異，惟適用結
      果之罰金額度則無二致，就罰金法定刑提高之「刑罰權規
      範內容」並無利或不利變更，自不生新舊法之比較問題，
      惟應適用具特別法及準據法（刑法施行法第1條之1第1項
      具有準據法性質）之刑法施行法第1條之1規定（據上論斷
      併引刑法施行法第1條之1第1項、第2項前段）（本院暨所
      屬法院95年法律座談會刑事類提案第十六、十九號法律問
      題同此見解）。
   4、綜此，依整體比較之結果，依修正後刑法第2條第1項前段
      之規定，適用行為時之舊法處斷。
（二）核被告所為，係犯修正前刑法第349條第1項之收受贓物罪
      。公訴人認係牙保贓物罪，尚有未洽，惟其起訴之基本事
      實相同，爰依法變更法條，併予敘明。又被告有事實欄所
      載之受有期徒刑執行完畢之情形，有本院被告前案紀錄表
      在卷可憑，其於5年以內再故意犯本件有期徒刑以上之罪
      ，為累犯，應依刑法第47條第1項之規定加重其刑。
三、原審未詳為勾稽，遽為無罪之諭知，容有未洽。檢察官提起
    上訴，指摘原判決不當，其上訴為有理由，應由本院將原判
    決關於此部分撤銷改判。爰審酌被告犯罪之動機、目的、犯
    罪之手段、犯人之生活狀況、品行、智識程度、犯罪所生之
    危險或損害、犯罪後之態度等一切情狀，判處拘役四十日，
    並諭知易科罰金之折算標準。又查被告犯罪行為之時間，係
    在96年4月24日之前，核與中華民國96年罪犯減刑條例第2條
    第1項第3款規定之減刑條件相符，應減為拘役二十日，並諭
    知如易科罰金之折算標準。
據上論斷，應依刑事訴訟法第369條第1項前段、第364條、第299
條第1項前段、第300條，刑法第2條第1項前段、第349條第1項、
第47條，修正前刑法第41條第1項前段，刑法施行法第1條之1第1
項、第2項前段，中華民國96年罪犯減刑條例第2條第1項第3款、
第7條，修正前罰金罰鍰提高標準條例第1條前段、第2條，現行
法規所定貨幣單位折算新臺幣條例第2條，判決如主文。
本案經檢察官吳國南到庭執行職務。
中　　華　　民　　國　　96　　年　　9 　　月　　12　　日
 　　　　　       刑事第十六庭審判長法　官　葉騰瑞
                                    法　官　王炳梁
                                    法　官　莊明彰
以上正本證明與原本無異。
不得上訴。
                                    書記官  初玲玲
中　　華　　民　　國　　96　　年　　9 　　月　　14　　日
附錄：本案論罪科刑法條全文
中華民國刑法第349條
（普通贓物罪）
收受贓物者，處 3 年以下有期徒刑、拘役或 5 百元以下罰金。
搬運、寄藏、故買贓物或為牙保者，處 5 年以下有期徒刑、拘役
或科或併科 1 千元以下罰金。
因贓物變得之財物，以贓物論。
